【裁判字號】    95,判,863
【裁判日期】    950615
【裁判案由】    房屋稅
【裁判全文】
最  高  行  政  法  院  判  決
                                     95年度判字第00863號
上  訴  人  甲○○
被 上訴 人  臺北市稅捐稽徵處
代  表  人  乙○○
上列當事人間因房屋稅事件，上訴人對於中華民國93年12月29日
臺北高等行政法院93年度訴字第2321號判決，提起上訴。本院判
決如下：
    主  文
上訴駁回。
上訴審訴訟費用由上訴人負擔。
    理  由
一、本件上訴人所有臺北市中正區○○○路○段68號地下1樓房屋
    經被上訴人所屬中正分處（下稱中正稅捐分處）核定88年度
    房屋稅新臺幣（下同）63,567元。上訴人不服，循序提起行
    政訴訟，為原審法院89年度訴字第205號判決：再訴願決定
    、訴願決定及原處分關於房屋稅額超過54,837元部分均撤銷
    。上訴人其餘之訴駁回。上訴人不服，提起上訴，因逾上訴
    期間，經原審以上訴不合法裁定駁回，上訴人提起抗告，為
    本院91年裁字第523號駁回抗告。中正稅捐分處乃依上開判
    決結果更正88年度房屋稅繳款書，稅額更正為54,837元，並
    檢送更正後繳款書予上訴人。上訴人復於民國92年12月15日
    以系爭房屋88年度房屋稅超收，申請退還為由，向臺北市政
    府提起訴願，經臺北市政府訴願審議委員會以92年12月17日
    北市訴（寅）字第09231131400號函移由被上訴人辦理。中
    正稅捐分處乃以92年12月31日北市稽中正乙字第0926144620
    0號函復略謂「‧‧‧旨揭房屋88年稅現值及稅額，業經臺
    北高等行政法院89年度訴字第205號判決，本分處業依上開
    判決更正課稅面積為333平方公尺，現值1,827,900元，本稅
    54,837元‧‧‧」上訴人仍不服，復循序提起行政訴訟。
二、上訴人起訴主張：系爭房屋為地下室，自76年至今未改建亦
    未增建，面積仍為317平方公尺，被上訴人以386平方公尺課
    稅顯然違法。且部分屬公設施，不應計入現值，本件房屋稅
    應更正為15,617元。原審法院89年度訴字第205號判決及本
    院91年度裁字第523號裁定與本件並不相同。為此訴請判決
    撤銷訴願決定、原處分及法務部錯誤之執行。更正課稅面積
    為317平方公尺、稅額為15,617元，並加計利息退還超收稅
    額。
三、被上訴人無何聲明或陳述。
四、原審以：系爭房屋88年度房屋稅經被上訴人核定課徵63,567
    元，上訴人不服循序提起行政救濟，為原審法院89年度訴字
    第205號判決，將再訴願決定、訴願決定及原處分關於房屋
    稅額超過54,837元部分撤銷（認定系爭房屋課稅面積為333
    平方公尺），上訴人其餘之訴無理由，應予駁回（上訴人所
    為系爭房屋課稅面積317平方公尺及房屋稅應為8,730元主張
    ，未為法院所採信）。上訴人不服提起上訴，因逾上訴期間
    ，經原審法院以上訴不合法裁定駁回，上訴人對該裁定提起
    抗告，為本院91年度裁字第523號駁回抗告確定。是系爭房
    屋88年度房屋稅54,837元（課稅面積為333平方公尺），已
    經判決確定，依行政訴訟法第213條規定，具有確定力（既
    判力），上訴人及被上訴人均應受其拘束（被上訴人根據判
    決意旨以90年2月1日北市稽中正乙字第9060166700號函檢送
    更正後房屋稅繳款書，上訴人於90年2月20日收受，繳款期
    間於90年3月31日屆滿，上訴人並未對該函及繳款書提起行
    政救濟）。茲上訴人申請更正系爭房屋88年度房屋稅額、課
    稅面積及退還稅款，原處分予以否准，並無不合。訴願決定
    駁回上訴人之訴願，亦無不當。上訴人起訴請求撤銷訴願決
    定、原處分及更正課稅面積為317平方公尺、稅額為15,617
    元，退還超收稅額並加計利息，依其所訴事實，顯無理由，
    應予駁回。另對行政執行有不服者，應依行政執行法第9條
    聲明異議規定循求救濟，如向行政法院提起訴訟，其訴為不
    合法，應予駁回。是上訴人請求撤銷法務部錯誤執行部分，
    為起訴不合法，亦應駁回等為其判斷之基礎，並說明其證據
    之取捨，而未經言詞辯論判決駁回上訴人之訴。
五、原判決關於起訴顯無理由部分，核無違誤。上訴意旨指摘原
    審未經言詞辯論逕為判決，違背言詞公開之規定云云。經查
    行政訴訟法第107條第3項規定，原告之訴，依其所訴之事實
    ，在法律上顯無理由者，行政法院得不經言詞辯論，逕以判
    決駁回之。原審以本件上訴人所訴事實，顯無理由，而未經
    言詞辯論逕以判決駁回，尚無不合。上訴人復執陳詞就系爭
    房屋88年度課稅面積、現值及稅額等為爭執，為無理由。至
    原審對上訴人請求撤銷法務部執行部分，認為訴不合法，亦
    無不合，惟訴不合法應以裁定駁回，原審將不合法部分併於
    判決中駁回，雖有未洽，然於結論尚無影響，仍應認上訴人
    此部分上訴為無理由，併予駁回。
六、依行政訴訟法第255條第1項、第98條第3項前段，判決如主
    文。
中    華    民    國    95    年    6     月    15    日
                  第四庭審判長法  官  高  啟  燦
                              法  官  黃  璽  君
                              法  官  廖  宏  明
                              法  官  楊  惠  欽
                              法  官  林  樹  埔
以  上  正  本  證  明  與  原  本  無  異
中    華    民    國    95    年    6     月    15    日
                              書記官  邱  彰  德


司法院資訊處製作；財團法人民間司法改革基金會備份。
